【裁判字號】    97,易,476
【裁判日期】    980825
【裁判案由】    竊盜
【裁判全文】
臺灣花蓮地方法院刑事判決               97年度易字第476號
                                       98年度易字第11號
公  訴  人  臺灣花蓮地方法院檢察署檢察官
被      告  丙○○
選任辯護人  林政雄律師
被      告  詹昭進
            李振雄
上列被告因竊盜案件，經檢察官提起公訴（97年度偵字第2410號
）及追加起訴（97年度偵字第1098號），本院判決如下：
    主  文
丙○○竊盜，處有期徒刑拾月，減為有期徒刑伍月，如易科罰金
，以新臺幣壹仟元折算壹日。
丙○○其餘被訴部分無罪。
詹昭進、李振雄均無罪。
    事  實
一、丙○○意圖為自己不法之所有，自民國98年 3月28日之後某
    日起（蒞庭檢察官已更正犯罪時間如前），在花蓮縣萬榮鄉
    明利村馬太鞍溪河床以西約 1公里處之未登記國有土地（衛
    星定位儀GPS定位座標為X289468、Y0000000），自任現場負
    責人，僱請不知情之詹昭進在該處駕駛挖土機盜取砂石，並
    自98年4月4日起僱請不知情之李振雄駕駛大貨車在該處將所
    盜取之砂石運至松利砂石場。嗣於96年4月6日上午 9時許，
    為警在該處當場查獲丙○○、詹昭進、李振雄等 3人，並測
    得現場遭盜挖之砂石面積長約66公尺、寬約28公尺、深約1.
    5公尺。
二、案經花蓮縣警察局鳳林分局報告臺灣花蓮地方法院檢察署檢
    察官偵查後追加起訴（蒞庭檢察官已更正追加至本院97年度
    易字第476號）。
    理  由
壹、證據能力：
    按被告以外之人於審判外之陳述，雖不符刑事訴訟法第 159
    條之1至 159條之4之規定，而經當事人於審判程序同意作為
    證據，法院審酌該言詞陳述或書面陳述作成時之情況，認為
    適當者，亦得為證據。當事人、代理人或辯護人於法院調查
    證據時，知有第159條第1項不得為證據之情形，而未於言詞
    辯論終結前聲明異議者，視為有前項之同意，同法第 159條
    之 5定有明文。本件被告丙○○及其辯護人、被告詹昭進、
    李振雄對於本案證人於警詢、偵查中陳述之證據能力均不爭
    執，且未聲明異議，依上開說明，視為被告同意本案證人於
    警詢、偵查中之證言作為證據，本院審酌渠等警詢、偵查筆
    錄作成時之情形，亦認適當，自得採為證據，合先敘明。
貳、實體部分：
甲、有罪部分：
一、訊據被告丙○○雖坦承有僱請被告詹昭進、李振雄在該處駕
    駛挖土機、大貨車挖取及運送砂石之事實，惟否認有竊盜之
    犯行，辯稱：這些砂石均係其所購買，堆置該處等語。經查
    ：
    (一)被告丙○○自民國98年 3月底起，在花蓮縣萬榮鄉明利村
      馬太鞍溪河床以西約 1公里處之未登記國有土地（衛星定
      位儀GPS定位座標為X289468、Y0000000），擔任現場負責
      人，僱請被告詹昭進在該處挖取砂石，並自98年4月4日起
      ，僱請李振雄駕駛大貨車在該處將砂石運至松利砂石場，
      嗣於96年4月6日上午 9時許，為警在該處當場被告丙○○
      等 3人，業據被告丙○○於警詢、偵查及本院審理時供承
      在卷，核與被告詹昭進、李振雄於警詢、偵查中所述相符
      ，並有刑案現場測繪圖 1張及警方查獲時所拍攝之現場照
      片18張在卷可參。是此部分之事實，應堪認定。
    (二)被告丙○○雖以前詞置辯。然證人即查獲警員丁○○於本
      院審理時證稱：其自85年起至97年止，擔任花蓮縣警察局
      鳳林分局萬榮分駐所警員，本院查獲之前有至現場察看，
      該處於94年間有堆砂石，但95年、96年初砂石就被取光了
      ，96年地形表面有往下凹陷情形，於96年3月、4月該處各
      被查獲 1次，本案查獲當時現場沒有推置級配之原料，僅
      推置土方泥土及大顆石頭，明顯可以看出是盜挖地殼砂石
      等語。又現場於警方查獲當時，已遭被告丙○○等人挖取
      砂石，而有一面積長約66公尺、寬約28公尺、深約1.5 公
      尺之凹洞，此為被告丙○○所不爭執，並有刑案現場測繪
      圖 1張在卷可參。復觀之現場照片，雖顯示現場外側有堆
      置大石塊，但被告丙○○等人所挖取者並非所堆置之大石
      塊，而係往下挖取砂石，故警方查獲當時，除可明顯看出
      挖土機所在位置與大卡車所在位置有相當之高低落差外，
      現場亦因挖取砂石而有上開所述一大面積之土地凹陷處。
      是證人丁○○所述之前所推置之砂石已被取光，96年間地
      形表面有往下陷情形等語，應堪採信。被告丙○○辯稱係
      挖取所推置之砂石云云，顯不可採。本件事證明確，被告
      丙○○竊盜之犯行，堪予認定，應依法論科。
二、核被告丙○○所為，係犯刑法第320條第1項竊盜罪。檢察官
    雖認被告丙○○係犯刑法第 321條第1項第4款結夥三人以上
    竊盜罪，然並無證據證明被告詹昭進、李振雄知悉渠等係盜
    採砂石（詳如後述），自難認被告丙○○係結夥被告詹昭進
    、李振雄共犯竊盜罪，故此部分起訴法條容有未洽，應予變
    更。被告丙○○利用不知情之詹昭進、李振雄竊取砂石，為
    間接正犯。又被告丙○○係於密接之時間，在同一地點，僱
    請被告詹昭進、李振雄接續數日於該處竊取砂石，為接續犯
    ，僅構成一罪。審酌被告丙○○犯罪之動機、手段、盜挖砂
    石面積、所生之危害，及事後否認犯行之態度等一切情狀，
    量處如主文所示之刑。再被告丙○○犯罪時間在96年 4月24
    日以前，所犯合於中華民國96年罪犯減刑條例第2條第1項第
    3 款之規定，爰減其宣告刑2分之1，並諭知減刑後易科罰金
    之折算標準。
乙、無罪部分：
一、公訴意旨略以：(一)被告詹昭進、李振雄係知情而受僱於被告
    丙○○，自96年 3月28日被告丙○○另案被查獲之後某日起
    至同年4月6日為警查獲止（蒞庭檢察官已更正犯罪時間如前
    ），在花蓮縣萬榮鄉明利村馬太鞍溪河床以西約 1公里處之
    未登記國有土地（衛星定位儀GPS定位座標為X289468、Y000
    0000），由被告丙○○為現場負責人，僱請被告詹昭進駕駛
    挖土機、被告李振雄駕駛大貨車運載砂石，而共同盜採土石
    ，因認被告詹昭進、李振雄涉犯刑法第 321條第1項第4款結
    夥三人以上竊盜罪嫌云云。(二)被告丙○○係廣得砂石行實際
    負責人，明知土地編定專用為農牧用地者，不得任意開採砂
    石，竟意圖為自己不法之所有，自96年2月間至同年 7月6日
    被查獲時止，僱請不詳之人駕駛怪手、砂石車，在花蓮縣鳳
    林鎮○○段第1366地號國有土地竊取砂石，嗣為警搜索而查
    獲，因認被告丙○○涉犯刑法第320條第1項竊盜罪嫌云云。
二、按犯罪事實應依證據認定之，無證據不得認定其犯罪事實；
    又不能證明被告犯罪者，應諭知被告無罪之判決，刑事訴訟
    法第154條第2項、第301條第1項分別定有明文。又事實之認
    定，應憑證據，如未能發現相當證據，或證據不足以證明，
    自不能以推測或擬制之方法，為裁判基礎（最高法院40年台
    上字第86號判例參照）。再者，認定不利於被告之事實，須
    依積極證據，苟積極證據不足為不利於被告事實認定時，即
    應為有利於被告之認定，更不必有何有利之證據（最高法院
    30年上字第 816號判例可參）；而所謂「積極證據足以為不
    利被告事實之認定」係指據為訴訟上證明之全盤證據資料，
    在客觀上已達於通常一般之人均不致於有所懷疑，而得確信
    被告確曾犯罪之程度，若未達到此一程度，而有合理懷疑之
    存在時，即無從為有罪之認定（最高法院著有76年台上字第
    4986 號判例足佐）。
三、本件公訴人認為被告詹昭進、李振雄涉有上開(一)之竊盜犯行
    、被告丙○○涉有上開(二)之竊盜犯行，其中(一)部分係以被告
    詹昭進、李振雄、丙○○於警詢及偵查中之供述、證人乙○
    ○、賴基光於警詢之證述及現場測繪圖1份、空拍圖2張、花
    蓮縣萬榮鄉公所水土保持查報勘查紀錄表1份、現場照片 18
    張、花蓮縣警察局鳳林分局97年11月28日鳳警偵字第097221
    2673號函，另外(二)部分係以被告丙○○於偵查中之供述、證
    人洪天盛、洪林雨萍於偵查中之證述及內政部營建署新生地
    開發局地籍資料、花蓮縣鳳林鎮○○段第1366地號土地內擅
    挖土地位置圖、現場照片、臺灣花蓮地方法院檢察署97年11
    月 3日履勘筆錄為其依據。訊據被告詹昭進、李振雄、丙○
    ○均堅決否認上開犯行，被告詹昭進辯稱：其僅單純受僱於
    被告丙○○在該處開挖土機挖砂石等語；被告李振雄辯稱：
    老闆丙○○跟其講已經有買料，雇其至現場運載，其僅做幾
    天就被警查獲等語；被告丙○○則辯稱：其在96年 2月才承
    接松利砂石場，因之前該處已遭花蓮縣政府以違反區域法裁
    罰，故承接後以回填方式恢復地貌，且於96年 6月15日遭收
    押，所以收押後至96年7月6日之間的事都不知道，其並未盜
    採砂石等語。經查：
    1.被告詹昭進、李振雄被訴部分：
    (一)被告詹昭進於警詢中係供稱：當時受僱於被告丙○○，在
      廣得砂石場用來堆料之處挖掘砂石及裝載卡車運送等語，
      被告李振雄於警詢中亦供稱：其係受僱於廣得砂石場現場
      負責人丙○○，當時其係載運該處（億元砂石的料）載往
      松利砂石場洗料場，其知道所載運之砂石是公司跟億元砂
      石場買來堆放的料等語。而被告丙○○於警詢中復供稱：
      係其僱用被告詹昭進、李振雄，當時他們在其公司堆置砂
      石的地方挖掘運載砂石等語。足證被告詹昭進、李振雄受
      雇於被告丙○○在該處挖掘或運載砂石之時，均認為該處
      係砂石場堆料之處，並不知係盜採砂石。
    (二)而觀之現場測繪圖、現場照片及空照圖（見B4警卷第26至
      39頁）可知被告詹昭進駕駛挖土機挖掘地點之四週土地早
      已遭人作為砂石場使用，挖掘處東方至南方有堆置許多大
      石塊、東北方則有土推，附近並有廣得砂石場、鞍順砂石
      場，是被告詹昭進、李振雄在單純受僱於被告丙○○，且
      目睹該處地貌之情形下，確實可能認為該處砂石係被告丙
      ○○所屬之砂石場所有，而不知係盜採砂石。
    (三)至證人乙○○警詢證詞僅能證明該處係未登記之國有土地
      ，會勘時該處有遭人挖掘載運砂石之事實，而證人賴基光
      之警詢證詞則證明其之前將該地出租予謝天義，後出租予
      被告丙○○，另花蓮縣萬榮鄉公所水土保持查報勘查紀錄
      表 1份及花蓮縣警察局鳳林分局97年11月28日鳳警偵字第
      0972212673號函則係證明該處為警查獲 2次，均無法證明
      被告詹昭進、李振雄知悉其等係盜採砂石。
    2.被告丙○○被訴部分：
    (一)被告丙○○確係自96年6月15日遭本院羈押，至96年8月 2
      日始因交保釋放，此本院筆錄可參（見A5卷第22頁、C1卷
      第17頁），是警方於96年7月6日至花蓮縣鳳林鎮○○段第
      1366地號土地（下稱系爭土地）勘查時，被告仍在羈押中
      無訛。
    (二)又警方於96年7月6日至系爭土地勘查拍照時，現場並未查
      獲有挖土機挖掘砂石，或大貨車運載砂石等情，亦有現場
      照片附卷可參。
    (三)而證人洪天盛及證人洪林雨萍於警詢及偵查中雖均證稱：
      廣得砂石場登記之負責人為洪林雨萍，但實際負責人為被
      告丙○○等語，但均未證稱被告丙○○有僱人在系爭土地
      挖掘或運載砂石。
    (四)另內政部營建署新生地開發局96年7月10日新開管字第096
      0002455號函及96年7月17日新開管字第0960002546號函，
      係記載於96年7月6日會同花蓮縣警察局鳳林分局、花蓮縣
      政府水利課、鳳林鎮公所等人員至系爭土地現場勘查時，
      系爭土地疑係松利砂石場未經其核准同意擅自挖取砂石，
      經現場施測計算結果挖方體積為1742立方公尺云云。而臺
      灣花蓮地方法院檢察署檢察官履勘筆錄亦僅證明該處有遭
      挖取砂石，但均無法證明係何時遭挖取砂石及是否為被告
      丙○○所為。
    (五)再新生地開發局自95年 3月24日至系爭土地巡查時即發現
      系爭土地遭松利砂石股份有限公司占用作為砂石堆置及碎
      解洗選場使用，有內政部營建署城鄉發展分署98年2月5日
      城更字第0981000181號函及所附資料可參。證人戊○○於
      本院審理時證稱：其95年12月、96年 3月有至系爭土地巡
      查，當時發現現場有人員在工作， 2次巡查僅現場土堆堆
      置位置不一樣，但看不出來有挖地下砂石等語。證人甲○
      ○於本院審理時證稱：96年7月6日與鳳林分局警員至系爭
      土地會勘，現場地表有動過情況，在場區旁邊有一塊地凹
      下去，但凹下去土地旁邊又有堆置土石等語。由此可證系
      爭土地供作砂石場使用已久，戊○○於96年 3月至系爭土
      地巡查時，仍未發現有挖取地下砂石之情形，迨96年7月6
      日警方始發現系爭土地有一塊凹陷處，然被告丙○○早於
      96 年6月間即遭收押，迄96年8月2日始因交保釋放，期間
      亦有可能有他人至系爭土地挖掘砂石，實難以被告丙○○
      係廣得砂石場實際負責人，即遽認系爭土地凹陷處之砂石
      即係被告丙○○雇人所盜採。
    3.綜上所述，依檢察官所舉之證據及本院調查證據之結果，
      均無法使本院認定被告詹昭進、李振雄涉有檢察官所指(一)
      之竊盜犯行、被告丙○○涉有(二)部分之竊盜犯行，揆諸首
      揭法條及判例意旨，爰就此部分為被告詹昭進、李振雄、
      丙○○無罪之諭知。
據上論斷，應依刑事訴訟法第299條第1項前段、第300條、第301
條第1項，刑法第320條第1項、第41條第1項前段，刑法施行法第
1條之1，中華民國96年罪犯減刑條例第2條第1項第3款、第7條、
第9條，判決如主文。
本案經檢察官張立中到庭執行職務
中    華    民    國    98    年    8     月    25    日
                  刑事第三庭審判長法 官 李世華
                                  法 官 許乃文
                                  法 官 湯國杰
以上正本證明與原本無異。
如不服本判決應於收受送達後10日內向本院提出上訴書狀，並應
敘述具體理由。其未敘述上訴理由者，應於上訴期間屆滿後20日
內向本院補提理由書 (均須按他造當事人之人數附繕本) 「切勿
逕送上級法院」。
中    華    民    國    98    年    8     月    26    日
                                書記官
附錄本判決論罪之法律條文：
中華民國刑法第320條第1項：
意圖為自己或第三人不法之所有，而竊取他人之動產者，為竊盜
罪，處 5 年以下有期徒刑、拘役或 5 百元以下罰金。


司法院資訊處製作；財團法人民間司法改革基金會備份。
